【裁判字號】    91,訴,2405
【裁判日期】    920916
【裁判案由】    營業稅
【裁判全文】
臺北高等行政法院判決                            九十一年度訴字第二四○五號
                              .
    原      告  肯鑫營造工程有限公司
    代  表  人  甲○○
    被      告  財政部臺灣省北區國稅局
    代  表  人  林吉昌（局長）
    訴訟代理人  乙○○
右當事人間因營業稅事件，原告不服財政部中華民國九十一年四月三十日台財訴字第
○八九○○八三一七一號訴願決定，提起行政訴訟，本院判決如左：
    主  文
原告之訴駁回。
訴訟費用由原告負擔。
    事  實
一、事實概要：原告於民國八十四年五月至十二月期間承作臺北縣泰山鄉○○路排水
    溝工程之進料，價款計新台幣（下同）一、四九六、一六○元，未依法取得實際
    交易對象所開立之進項憑證，而取得專以販售統一發票幫助他人逃漏稅捐牟利之
    亨利泰企業有限公司、建瑩工程有限公司、頂誠企業股份有限公司（下稱亨利泰
    等三公司）開立之發票作為進項憑證，並持以申報扣抵銷項稅額。經被告查獲，
    核定原告虛報進項稅額，逃漏營業稅計七四、八○九元，除補徵所漏稅款外，並
    按漏稅額裁處七倍之罰鍰五二三、六○○元。原告不服申請復查，被告以原告於
    復查決定前已補繳稅款及以書面承諾違章事實，將罰鍰變更為三七四、○○○元
    ，其餘復查駁回。原告對罰鍰部分提起訴願遭決定駁回，遂提起行政訴訟。
二、兩造聲明：
  (一)原告聲明：訴願決定及原處分關於罰鍰部分均撤銷。
  (二)被告聲明：駁回原告之訴。
三、兩造之爭點：本件被告應否於補徵稅款外，另科處原告罰鍰？
  (一)原告主張之理由：
    1.原告公司經營土木營造工程，於八十四年五月至十二月間為承作泰山鄉○○路
      排水溝及其他工地之工程，陸續進貨之鋼筋、混凝土、模板等材料、工程款及
      工資等均直接付現，此有銀行提款記錄、原告公司之分錄簿、支出證明單及此
      期間之進項稅額申報書可證。
    2.原告公司營業之初以現金為交易，銷售人員所交付之售貨憑證乃由政府所核發
      ，原告無從辨認其虛實；且被告查獲之亨利泰等三公司於交易之初均提供營利
      事業登記證等合法資料，為政府核准設立，原告公司亦無從得知其等為虛設行
      號，況事隔數年後始查獲其為虛設，原告公司實難覓得相關銷貨人員作證。
    3.亨利泰等三公司均有完稅證明，原告公司既有進貨之事實且已支付進項稅額，
      縱令所提申報扣抵銷項稅額之統一發票係非直接交易對象之虛設行號者所開立
      ，然該三家公司亦已將原告之進項稅款依法申報並扣抵之，故有「完稅證明」
      ，自難論以『亨利泰等三家公司縱有申報營業稅，惟因無銷售貨物，或勞務之
      事實虛開統一發票後，通常另取得虛偽之進項憑證申報扣抵銷項稅額，以抵銷
      其應納之稅額，致政府亦無法收到應收之稅款，自難謂無逃漏．．．』。依司
      法院釋字三三七號解釋及財政部之相關函文意旨，被告除依稅捐稽徵法第四十
      四條規定處原告行為罰並依營業稅法第十九條第一項第一款規定，就原告取得
      不得扣抵憑證扣抵銷項稅額部分「追補稅款」外，不得再處「漏稅罰」，詎被
      告仍裁罰原告五倍之「漏稅罰」，顯有違誤。
  (二)被告主張之理由：
    1.查原告取得發票之資料為八十四年五月二日金額二九○、一六八元（模板），
      六月五日一二九、八三三元（模板），九月七日三三一、四二四元（鋼筋），
      九月二十日三七七、五八○元（預拌混凝土），十月十二日三二二、四九三元
      （預拌混凝土），十二月八日一○五、○七一元（鋼筋）（以上金額均含營業
      稅），而依原告之提示之銀行提款記錄，其提領日期為五月三日三○○、○○
      ○元，六月六日一五○、○○○元，九月七日一○○、○○○元，九月八日二
      五○、○○○元，十月三日四二○、○○○元，十月十三日六二○、○○○元
      （存摺註記阿平四二二、○○○元），十一月二十日五○○、○○○元，十二
      月二十二日五○○、○○○元，其提領日期與金額均與發票資料不相符，尚難
      證明該提領金額確係支付前開發票之款項；又支出證明單之日期為十一月十六
      日二五七、三○三元及十二月十九日二六七、九六○元，內容為「混凝土」，
      亦與其取得發票日期（九月二十日、十月十二日）及金額不符，是支出證明單
      顯與系爭事項無關。次依原告提示之工程合約，訂約日期為八十四年六月十五
      日，工程期限為六十工作天，合約封面原告註記完工日期為七月二十九日，而
      依取得發票之資料顯示，原告於九月七日進貨鋼筋，於九月二十日及十月十二
      日進貨預拌混凝土，後於十二月八日進貨鋼筋，此與一般工程施工程序不符；
      是依原告提示之資料僅能說明原告確有進貨之事實，貨款全係以現金支付，尚
      難謂該現金確係用於支付上開發票之貨款。
    2.原告主張亨利泰等三公司已申報營業稅，難謂原告未依法支付進項稅額予實際
      銷貨之營業人，不應科處漏稅罰乙節。查亨利泰等三公司依台灣臺北地方法院
      檢察署檢察官八十六年偵字第一三三二號起訴書所載，均為虛設行號，係專以
      出售統一發票牟取不法利益為業，並無銷貨事實，即亨利泰等三公司以其名義
      填製買受人、品名、數量及金額均不實之會計憑證統一發票，幫助原告等逃漏
      營業稅，又為掩飾其虛開不實統一發票之行為，取得其他虛設行號虛開之統一
      發票扣抵稅額，依財政部八十七年一月十七日台財第八七一九二五四一○號函
      釋：「按我國現行加值型營業稅係就各個銷售階段之加值額分別予以課稅之多
      階段銷售稅。各銷售階段之營業人皆為營業稅之納稅義務人，故尚不能僅以最
      後銷售階段之營業人已報繳營業稅，即認定其他銷售階段之營業人當無逃漏營
      業稅。本案就營業人有進貨事實而取得非實際交易對象之虛設行號所開立之統
      一發票充作進項憑證，申報扣抵銷項稅額之情形而言，因虛設之公司行號為牟
      取不法之利益，而無銷售貨物或勞務之事實虛開統一發票後，通常另取得虛偽
      之進項憑證申報扣抵銷項稅額，以抵銷其應納之稅額，故虛設之公司行號縱有
      申報營業稅，政府亦無收到應收之稅款，自難謂無逃漏。．．．」是本案虛設
      行號之亨利泰三公司縱對開立予原告之統一發票有申報營業稅，惟因無銷售貨
      物或勞務之事實虛開統一發票後，通常另取得虛偽之進項憑證申報扣抵銷項稅
      額，以抵銷其應納之稅額，致政府亦未收到應收之稅款，自難謂無逃漏。又原
      告於八十九年九月九日之說明書稱系爭進料款項係與「陳應龍」先生聯絡，而
      於臺北縣政府稅捐稽徵處調查時，又說款項係付予「陳樂應」先生簽收；且原
      告於九十二年七月一日於法庭上亦稱其係與「陳先生」接洽，並由陳先生交付
      亨利泰等公司開立之發票，故本件實際銷貨之營業人並非亨利泰等三公司甚明
      ，是原告顯無向亨利泰公司進貨並支付進項稅額之事實堪予認定。另按「營業
      人無銷貨事實出售統一發票牟取不法之利益，非屬營業稅課徵之標的，免予課
      徵營業稅。．．．」財政部七十八年八月三日台財稅第七八○一九五一九三號
      函釋有案，是虛設行號公司所虛開之發票，縱有報繳營業稅，亦屬誤報誤繳性
      質，原告未按規定取得之系爭發票實質上尚難認為有合法報繳營業稅額。
    3.原告雖主張確有支付進項稅款，且為善意第三者，至於銷貨者簽立之統一發票
      是否為虛設行號所為，實無從查知乙節。惟經前述查證結果，原告於交易之初
      ，即非與虛設行號亨利泰等三家公司接洽，其取得非實際交易對象之發票，依
      行為時營業稅法第十九條規定，不得據以申報扣抵銷項稅額，乃未盡應有之注
      意義務，難謂無過失，自應負違章之責。
    理  由
一、查營業稅之稽徵已自九十二年一月一日起回歸財政部各地區國稅局辦理，各地方
    稅捐稽徵處之業務移交各轄區國稅局，本件訴訟業經財政部臺灣省北區國稅局聲
    明承受，合先敘明。
二、按「營業人當期銷項稅額，扣減進項稅額後之餘額，為當期應納或溢付營業稅額
    。．．．進項稅額，指營業人購買貨物或勞務時，依規定支付之營業稅額。」「
    營業人左列進項稅額，不得扣抵銷項稅額：一、購進之貨物或勞務未依規定取得
    並保存第三十三條所列之憑證者。．．．」「納稅義務人，有左列情形之一者，
    除追繳稅款外，按所漏稅額處一倍至十倍罰鍰，並得停止其營業：一、．．．五
    、虛報進項稅額者。」分別為行為時營業稅法第十五條第一項、第十九條第一項
    及第五十一條第五款所明定。
三、原告於八十四年五月至十二月間承作台北縣泰山鄉○○路排水溝工程之進料，價
    款計一、四九六、一六○元，未依法取得實際交易對象開立之進項憑證，而取得
    專以販售統一發票幫助他人逃漏稅捐牟利之亨利泰等三公司開立之統一發票作為
    進項憑證，並持以申報扣抵銷項稅額之事實，有統一發票查核清單、統一發票、
    台灣臺北地方法院檢察署檢察官八十六年偵字第一三三二號起訴書、台北地方法
    院八十七年度訴字第三○二號刑事判決及原告八十九年六月十五日出具之聲明書
    等件影本在原處分卷可稽，堪認為真實。是被告以原告虛報進項稅額，逃漏營業
    稅計七四、八○九元，補徵稅款並處罰鍰，揆諸前開規定，並無不合。
四、原告雖主張不知亨利泰等三公司為虛設行號，原告有進貨之事實且已支付進項稅
    額，該三公司已將原告之進項稅款依法申報扣抵，不應補稅後再處漏稅罰云云。
    惟查原告自承係向不知名之陳姓人士購買系爭工程物料，由其交付亨利泰等三公
    司之統一發票，則其明知出賣人交付之發票並非實際交易對象所開立，即不應收
    受作為進項憑證，竟未注意而仍持以作為進項憑證，難謂無過失，其與亨利泰等
    三公司是否虛設行號無關，自不得以不知亨利泰等三公司為虛設行號據以免責。
    又原告雖有向不明第三人進貨事實，惟並無事證顯示其確有支付進項稅款予實際
    銷貨人，且實際銷貨人亦已依法申報稅款，亦難謂無逃漏營業稅。至於亨利泰等
    三公司縱就開立予原告之統一發票申報營業稅，惟其與原告既無銷售貨物或勞務
    之事實，虛開統一發票並未取得原告支付之進項稅款，則政府並未收到應收之稅
    款，仍難謂無逃漏，被告自得依法對原告科處罰鍰。從而被告以其原核定追繳營
    業稅七四、八○九元並按所漏稅額處七倍罰鍰五二三、六○○元後，原告於八十
    九年五月二十三日補繳稅款，並於八十九年六月十五日以書面承認違章事實，依
    財政部頒「稅務違章案件裁罰金額或倍數參考表」按所漏稅額處五倍罰鍰，即變
    更罰鍰為三七四、○○○元，訴願決定予以維持，均無違誤。原告仍執前詞聲請
    撤銷，為無理由，應予駁回。
五、據上論結，本件原告之訴為無理由，爰依行政訴訟法第九十八條第三項前段，判
    決如主文。
中    華    民    國      九十二    年      九      月      十六        日
                 臺 北 高 等 行 政 法 院   第 四 庭
                                審 判 長 法  官  鄭忠仁
                                         法  官  林育如
                                         法  官  楊莉莉
右為正本係照原本作成。
如不服本判決，應於送達後二十日內，向本院提出上訴狀並表明上訴理由，如於本判
決宣示後送達前提起上訴者，應於判決送達後二十日內補提上訴理由書（須按他造人
數附繕本）。
中    華    民    國      九十二    年      九      月      十六        日
                                         書記官  王俊權


司法院資訊處製作；財團法人民間司法改革基金會備份。
